【裁判字號】    90,交聲,120
【裁判日期】    900813
【裁判案由】    聲明異議
【裁判全文】
臺灣臺南地方法院交通事件裁定                      九十年度交聲字第一二號
    移送機關  交通部公路局嘉義區監理所台南監理站
    受處分人  甲○○
右列受處分人因違反道路交通管理處罰條例案件，對於台南監理站南監五裁字第七四
－Ｓ00000000號裁決（原處分案號：台南市警察局交通隊南市警交字第Ｓ0
0000000號），聲明異議，本院裁定如左：
    主  文
異議駁回。
    理  由
一、異議意旨如附件異議書所載。
二、按汽車駕駛人，迴車前，未依規定暫停，顯示左轉燈光，或不注意來、往車輛，
    行人，仍擅自迴轉者之情形，處二百元以上六百元以下罰鍰並記違規點數一點。
    又汽車駕駛人駕駛汽車違反道路交通安全規則，因而肇事致人受傷者，吊扣其駕
    駛執照三個月至六個月。道路交通管理處罰條例第四十九條第一項第五款、第六
    十三條第一項第一款、第六十一第三項分別定有明文。
三、本件受處分人即異議人甲○○於民國（下同）九十年二月二十七日下午八時十分
    許，駕駛車號２Ｓ─３５０６號自小客車，於台南市○○路一百六十六巷口前，
    因迴車前未注意來、往車輛，擅自迴轉肇事，與張曉雯發生車禍之事實，業據證
    人即張曉雯警訊中證稱：「當時騎輕機車沿府連路慢車道東向西行駛至上記肇事
    地點時，忽有一部車由我車左前方駛來撞擊我車前車頭致肇事，... 我只知對方
    由我車左前方駛來，速度很快，距離我不清楚。」，其於本院調查中亦為同一證
    述。並有台南市警察局90.5.15南市警交字第37897號函載明違規事實佐證。又異
    議人甲○○於異議狀雖稱；「事故發生前事故發生前本人駕自小客車由府連路西
    向東行駛，至一六六巷口靠路邊打左方向燈，待西向東車道無往來車輛後，駛入
    該車道，再待東向西車道車輛於巷口前確定停下後，始轉入東向西車道，至一五
    九號前見後方慢車道未有來車，便打右方向燈準備路邊停車，在行至慢車道時卻
    有一輕型機車快速度由右後方過來，本人雖立即煞車，張女仍以約四十五度角撞
    上我車又前輪弧下方，... 係張曉雯駕車快速由右後方過來撞伊車，應係張曉雯
    直行車輛自府連路地下道騎出平面車道後，未能注意前方交通狀況車速快未即反
    應造成事端，伊係受害者，認定肇事就是不服云云」。惟查；依道路交通事故現
    場蒐證照片顯示，自小客車係右前輪胎上側保險桿及其上鐵板有撞痕，依常理而
    言，應係兩車於小自客車上處於正欲靠邊行駛之際，而非自小客車已轉彎完成，
    否則，不可能撞上前輪附近。又依異議人異議狀所述；「待西向東車道無往來車
    輛後，駛入該車道，再待東向西車道車輛於巷口確定停下後，始轉入東向西車道
    ，至一五九號前見後方慢車道未有來車，便打右方向燈準備路邊停車，在行至慢
    車道時卻有一輕型機車快速度由後方過來，本人雖立即煞車，張女仍以約四十五
    度角撞上我車右前輪弧下方... 」「晚上七、八點鐘正逢下班用餐時間，府連路
    車輛往來實在頻繁」（見90.6.8異議狀所載事故經過），「是故事發生在迴車直
    行近入慢車道的路邊停車時，... 事故肇因係為張女之直行車輛自府連路地下道
    出來後，未能注意前方交通狀況且車速快，以致造成事故發生，.. 」（見90.4.
    27事故經過說明）依異議人上開二份說明可得結論；事故地點府連路一百五十九
    號及一百六十六巷係接近府連路地下道，相距不遠，時值下班用餐時刻，車輛來
    往頻仍，則汽車行駛時，應加倍注意往來安全，按汽車駕駛人，迴車前，應依規
    定暫停，顯示左轉燈光，並應注意來、往車輛，行人，不得擅自迴轉，此乃為交
    通安全所由設，庶免危險發生，異議人雖具狀辯稱事故時其已迴轉完成云云，但
    為被害人張曉雯所否認，異議人就所主張其已完成後才被張曉雯撞上一節，原先
    依其異議狀所載並未提出若何證據以資證明，嗣於本院調查中則舉證人許世豪欲
    證明異議人確已於迴轉後始被張曉雯撞及，唯許世豪於本院調查中所證述情節與
    異議人所述事故經過，根本相互齟齬，甲○○稱其由府連路西向東行，在一六六
    巷處迴車，於一五九號前慢車道被撞，許世豪卻證述；「我當時有看到一台寶藍
    色車子從右邊巷口要出來要左轉彎往西大同路方向，.. 我當時有看到寶藍的車?
    l已轉過去... 第一眼看到時寶藍色車子在巷口，尚未出馬路.. 」，與甲○○所
    稱行車方向根本不合，顯係臨訟勾串不週所致，許世豪所證根本不足為採。依事
    故地點及依車損狀況，應可認異議人迴車時未依規定暫停並注意來往車輛，致於
    轉彎時發生碰撞使被害人張曉雯受傷肇事甚明。
四、按行政機關實施行政處分固應講求確實、遵循公正、公開與民主程序，確保依法
    行政原則，以保障人民權益，提高行政效率，增進人民對行政之信賴。值勤員警
    經國家考試任用，依法執行職務，非有證據證明其有枉法瀆職，不得任意加以否
    定、質疑其公正性，否則行政事務如何推動。本件異議人甲○○聲明異議主張執
    行告發警員似有；「張女已透過關係向處理警員施予關說，員警未依法秉持公平
    、公正原則處理」之聯想云云，並未提出若何積極證據以供調查，違規事件並經
    本院調查如前所述，舉發警員與異議人甲○○素無嫌隙，當無設詞誣攀之理。異
    議人空言否認違規，並以猜測之詞謂警員有不公情事，顯不可採。又異議人經本
    院通知到庭，本擬調查其主張與證人許世豪所供齟齬原因，但異議人率以「請假
    不便」而不到庭，但事證已明，且法院庭期緊湊，案件繁多，也無法任由當事人
    選擇庭期可能，爰不待其到庭陳述逕行裁判。
五、異議人空言否認違規事實，尚難採信。原處分機關據以援引首揭規定予以裁處，
    於法自無不合，本件異議為無理由，應予駁回。
六、據上論斷，應依道路交通管理處罰條第八十九條、道路交通案件處理辦法第十九
    條，裁定如主文。
中    華    民    國      九十      年      八      月        十三      日
                              臺灣臺南地方法院交通法庭
                                      法  官  何  清  池
右正本證明與原本無異。
如不服本裁定，應於裁定送達後五日內向本院提出抗告狀( 應附繕本 )。
                                      書記官  林  木  村
中    華    民    國      九十      年      八      月        十三      日


司法院資訊處製作；財團法人民間司法改革基金會備份。
